---
title: "Rapport"
output: html_document
---

---

title: "E-handel – Analys av försäljning och rabattstrategier"
author: "Grupp X"
output: html_document
---------------------

```{r setup, include=FALSE}
library(tidyverse)
library(here)
library(ggrepel)
```

# Syfte

Syftet med denna analys är att undersöka hur försäljning och kundbeteende ser ut inom ett e-handelsföretag, med särskilt fokus på produktkategorier och rabatter. Målet är att identifiera mönster i datan som kan användas som beslutsunderlag för verksamheten.

# Frågeställningar

* Vilka produktkategorier verkar driva högst försäljning?
* Finns det samband mellan rabatt och ordervärde?
* Är det lönsamt att ge rabatt?

# Dataförståelse

```{r}
orders <- read_csv(here::here("data/ecommerce_orders.csv"))

dim(orders)
glimpse(orders)

colSums(is.na(orders))
```

Datasetet innehåller cirka 1000 observationer och 16 variabler, inklusive både numeriska och kategoriska variabler. Det finns vissa saknade värden, bland annat i variablerna rabatt, leveranstid och betalningsmetod. Dessa behöver hanteras innan analysen kan genomföras.

De mest centrala variablerna för analysen är:

* produktkategori
* antal och styckpris
* rabatt
* kundinformation

# Datastädning och förberedelse

```{r}
orders_clean <- orders %>%
  mutate(
    order_date = as.Date(order_date),
    city = str_to_title(str_trim(city)),
    payment_method = str_to_title(str_trim(payment_method)),
    campaign_source = str_to_title(str_trim(campaign_source))
  ) %>%
  filter(!is.na(discount_pct)) %>%
  mutate(
    sales_amount = quantity * unit_price,
    discounted_price = unit_price * (1 - discount_pct),
    total_after_discount = quantity * discounted_price
  )
```

I detta steg städades textvariabler för att säkerställa konsekvent format. Rader med saknade värden i rabatt togs bort eftersom de var centrala för analysen.

Nya variabler skapades för att möjliggöra analys, exempelvis ordervärde före och efter rabatt.

# Resultat

## Produktkategorier och försäljning

```{r}
category_summary <- orders_clean %>%
  group_by(product_category) %>%
  summarise(
    total_sales = sum(sales_amount),
    avg_order = mean(sales_amount),
    antal_order = n()
  )

category_summary
```

```{r}
ggplot(category_summary, aes(x = avg_order, 
                             y = total_sales, 
                             size = antal_order, 
                             color = product_category)) +
  geom_point(alpha = 0.7) +
  geom_text_repel(aes(label = product_category)) +
  labs(
    title = "Sales vs Average Order Value",
    x = "Average Order Value",
    y = "Total Sales"
  ) +
  guides(color = "none")
```

Analysen visar att *Electronics* är den kategori som driver högst försäljning, både i total intäkt och genomsnittligt ordervärde. Detta tyder på att kategorin spelar en central roll i företagets intäktsstruktur.

---

## Rabatt och ordervärde

```{r}
orders_clean %>%
  mutate(rabattgrupp = case_when(
    discount_pct == 0 ~ "Ingen rabatt",
    discount_pct < 0.10 ~ "Låg",
    discount_pct < 0.20 ~ "Medel",
    TRUE ~ "Hög"
  )) %>%
  group_by(rabattgrupp) %>%
  summarise(
    antal = n(),
    medelvarde = mean(sales_amount)
  )
```

```{r}
ggplot(orders_clean, aes(x = discount_pct, y = sales_amount)) +
  geom_point(alpha = 0.3) +
  labs(title = "Rabatt vs ordervärde")
```

Resultaten visar att det inte finns något tydligt samband mellan rabattnivå och ordervärde. Ordrar utan rabatt har i flera fall lika högt eller högre ordervärde än de med rabatt. Detta tyder på att rabatter inte nödvändigtvis leder till ökad konsumtion per order.

---

## Är det lönsamt att ge rabatt?

```{r}
orders_clean %>%
  group_by(customer_id) %>%
  summarise(total_spending = sum(total_after_discount)) %>%
  summarise(mean_spending = mean(total_spending))
```

Analysen visar att högre rabatter inte leder till högre intäkter per kund. Kunder med höga rabatter handlar varken oftare eller för större belopp än kunder med låg eller ingen rabatt.

# Slutsatser

De viktigaste slutsatserna är:

* *Electronics* är den produktkategori som driver störst försäljning och bör prioriteras strategiskt
* Rabatter verkar inte öka ordervärdet
* Höga rabatter verkar inte vara en effektiv strategi för att öka intäkter

Företaget kan därför överväga att minska användningen av höga rabatter och istället fokusera på sina starkaste produktkategorier.

# Begränsningar

Analysen har flera begränsningar:

* Den visar samband men inte orsakssamband
* Saknade värden har tagits bort, vilket kan påverka resultatet
* Det saknas information om kostnader och marginaler
* Datat saknar en tydlig tidsdimension

Detta innebär att vi inte kan dra några säkra slutsatser om faktisk lönsamhet.

# Sammanfattning

Sammanfattningsvis visar analysen att rabatter inte är en effektiv strategi för att öka intäkter, medan vissa produktkategorier, särskilt *Electronics*, spelar en avgörande roll i företagets försäljning.
För att fatta bättre beslut framöver skulle ytterligare data, särskilt kring kostnader och kundbeteende över tid, vara värdefull.
